【裁判字號】    99,交抗,584
【裁判日期】    990707
【裁判案由】    聲明異議
【裁判全文】
臺灣高等法院臺中分院刑事裁定         99年度交抗字第584號
抗  告  人
即受處分人  甲○○
上列抗告人因聲明異議案件，不服臺灣苗栗地方法院中華民國99
年5 月31日裁定（99年度交聲字第111、117號），提起抗告，本
院裁定如下：
    主  文
抗告駁回。
    理  由
一、本件抗告人即受處分人甲○○（下稱抗告人）抗告意旨略以
    ：其不知道闖了紅燈，前於民國（下同）99年3月12日親赴
    交通隊要求閱覽相片無著，次有同年3月16日苗栗縣警察局
    之公文圖亦不明；再者，苗栗縣警察局交通警察隊小隊長到
    庭具結之地下線圈說，與事實不符等語。
二、原審裁定意旨略以：抗告人分別於99年2月6日9時33分、99
    年2月7日9時48分許行經苗栗縣頭份鎮台1線97.6公里處，駕
    駛車號LM-0137號自用小客車為警舉發闖紅燈違規乙節；嗣
    抗告人於舉發單所載應到案時間內到案表示不服舉發，經原
    處分機關函請舉發單位調查結果，仍認抗告人有上開違規行
    為，乃依道路交通管理處罰條例第53條第1項、第63條第1項
    第3款暨違反道路交通管理事件統一裁罰基準及處理細則第
    41條第4項規定，於99年4月6日分別掣開竹監苗字第裁54-F0
    0000000號、第裁54-F00000000號裁決書，各裁處抗告人罰
    鍰新臺幣（下同）2,700元、記違規點數3點，罰鍰2,700元
    、記違規點數3點，有原舉發單位即苗栗縣警察局苗縣警交
    字第F00000000號、第F00000000號舉發違反道路交通管理事
    件通知單1份暨採證照片4張在卷足憑。依證人即苗栗縣警察
    局交通警察隊小隊長彭康禮到庭具結證稱：「（查獲過程？
    ）我們在頭份鎮台1線97.6公里北向設置固定式的照相桿，
    查緝闖紅燈」、「（它的原理？）原理是下面埋線圈，車輛
    經過線圈，它就會拍照，線圈是埋在停止線前方約2公尺處
    ，前方是指路口停止線的前方，照片路面上還有線圈隱約的
    痕跡，如果車輛在紅燈啟動時通過該線圈，線圈就會啟動，
    資料就會顯示在照片正上方；相片正上方，最上方第一行是
    時、分、日、月、年，第二行左邊是第幾車道，黃燈亮了幾
    秒，第一車道是內側車道，第二車道是外側車道，中間的標
    示是路段的地點，但我們沒有設定，因此只有英文符號，第
    二行右邊是紅燈亮秒後，他前輪壓過線圈，第三行左邊是底
    片編號，第三行右邊的數字是路口代號，這是第一張照片的
    解讀，第二張照片的解讀大致與第一張照片相同，但是不同
    的是，第二張照片第三行右下方之速度的顯示」、「（所以
    異議人不可能是在黃燈時通過路口會被拍照？）不會」、「
    （確定是亮紅燈後，異議人的前輪通過線圈才被拍照？）是
    」、「（有無可能是搶黃燈後，後輪還壓到線圈才被拍？）
    不會，因為第二行有顯示紅燈亮起幾秒後，該線圈有感應」
    、「（這個機器有定期維修？）故障時才有維修，目前無故
    障記錄。」等語綦詳（見原審99年4月20日訊問筆錄），且
    有證人庭呈之現場圖1份及現場照片3張以資佐證（見原審99
    年度交聲字第111號卷宗第18至20頁、第27頁），足見抗告
    人之車輛確係於紅燈亮起時始通過上開路口，因而啟動埋於
    地面之感應線圈，造成本件違規甚明。抗告人否認有舉發通
    知單所載闖紅燈之違規行為，惟：
  (一)關於原處分機關竹監字第裁54-F00000000號處分部分：
    觀諸卷附之採證照片（見原審99年度交聲字第111 號卷宗第
    17頁，下稱該頁），違規照片第2行右側代碼「R」表示紅燈
    秒數時間，第3行代碼「V」表示車速，當號誌轉變為紅燈時
    ，車輛輪胎必須壓到感應線圈，自動照相設備始啟動並拍下
    第1張舉發照片；若車輛繼續前行，自動照相設備則拍下第2
    張舉發照片，再依車輛移動距離，換算當時車速「V 」之數
    值。因此，該頁下方第1 張照片顯示抗告人車行方向之號誌
    係紅燈，且紅燈秒數（即代碼「R」）為「3.2秒」，抗告人
    所駕駛前開車號汽車前車輪已超越停止線；該頁上方第2 張
    照片之紅燈秒數（即代碼「R」）為「4.0秒」，抗告人所有
    之駕駛之自小客車已行駛過斑馬線穿越路口至銜接路段，且
    依移動距離換算當下車速（即代碼「V」）達時速26 公里，
    可見抗告人車輛在號誌變為紅燈時仍有向前駛行並保持行進
    之舉措等情明確。
  (二)關於原處分機關竹監字第裁54-F00000000號處分部分：
    觀諸卷附之採證照片（見原審99年度交聲字第111 號卷宗第
    30頁，下稱該頁），違規照片第2行右側代碼「R」表示紅燈
    秒數時間，第3行代碼「V」表示車速，當號誌轉變為紅燈時
    ，車輛輪胎必須壓到感應線圈，自動照相設備始啟動並拍下
    第1張舉發照片；若車輛繼續前行，自動照相設備則拍下第2
    張舉發照片，再依車輛移動距離，換算當時車速「V 」之數
    值。因此，該頁上方第1 張照片顯示抗告人車行方向之號誌
    係紅燈，且紅燈秒數（即代碼「R」）為「19.6 秒」，抗告
    人所駕駛前開車號汽車前車輪已超越停止線；第2 張照片之
    紅燈秒數（即代碼「R」）為「20.4 秒」，抗告人所有之駕
    駛之自小客車已行駛過斑馬線穿越路口至銜接路段，且依移
    動距離換算當下車速（即代碼「V」）達時速18 公里，可見
    抗告人車輛在號誌變為紅燈時仍有向前駛行並保持行進之舉
    措等情明確。
  (三)抗告人雖辯稱本案逕行告發時間，於春節前即有充裕時間，
    於節後更有充分時間，卻延至3月3日始填單提告要接受處罰
    云云，然按違反道路交通管理處罰條例之行為，自行為成立
    之日起；行為有連續或繼續之狀態者，自行為終了之日起，
    逾3個月不得舉發，道路交通管理處罰條例第90條第1項定有
    明文。上開規定旨在避免法律關係遲不確定致生法秩序不安
    定之結果，並同時保障人民權益。而本件抗告人於上開時、
    地超速行車之違規事實，業據原舉發單位於99年3月3日掣單
    逕行舉發，應到案日期為99年4月9日，並將舉發違規通知單
    於99年3月8日合法送達予抗告人收受等情，有前開舉發通知
    單及苗栗縣警察局送達證書各2份在卷可稽（見原審99年度
    交聲字第111號卷宗第17、29、32頁）。本件之舉發時間，
    係在99年2月6日及99年2月7日之違規行為成立之日起3個月
    內即掣單完成舉發，足認原舉發單位係於前揭法定舉發時效
    期間內，依法完成舉發本件違規事實無訛，並未逾上開3個
    月不得舉發之期限，則本件舉發行為並無違誤之處。抗告人
    前開所辯，經核尚無依據，洵非可採。因認本件違規事證明
    確，抗告人所為上開異議為無理由，裁定予以駁回。
三、按汽車駕駛人，行經有燈光號誌管制之交岔路口闖紅燈，處
    1,800元以上5,400元以下罰鍰，又汽車駕駛人，有違反道路
    交通管理處罰條例第53條情形者，除依原條款處罰鍰外，並
    記違規點數3點，道路交通管理處罰條例第53條第1項、第63
    條第1項第3款，分別定有明文。又汽車駕駛人之行為有闖紅
    燈之情形，當場不能或不宜攔截製單舉發者，得逕行舉發；
    前項逕行舉發，應記明車輛牌照號碼、車型等可資辨明之資
    料，以汽車所有人為被通知人製單舉發，道路交通管理處罰
    條例第7 條之2第1項第1款、第4項規定甚明。次按道路交通
    管理處罰條例第7條第1項規定：「道路交通管理之稽查、違
    規之紀錄，由交通勤務警察，或依法令執行交通稽查任務之
    人員執行之」，而警察為維持交通秩序，依法執行職務，立
    場應是客觀公正，且警員係屬司法警察人員之一份子，應深
    切明白出庭作證具結後，應據實陳述之義務及如有偽證應受
    處罰之嚴重後果，舉發抗告人駕車違規之員警乃依法執行交
    通勤務之員警，無甘冒自身觸犯偽證罪之風險而設詞誣攀抗
    告人之理；且交通員警對親睹之違規事實掣單舉發，就其事
    實之證明本為證人，如無具體事證足證其有偏頗或失實之虞
    ，已難恣意否定其指證即舉發之真正，況其舉發行為兼有公
    務員基於職務上權力，依法就特定之具體事件所為具公法上
    效果之單方行政行為之性質，基於公務員為公法上行為具有
    公信力之原則，該行政處分當可被推定為真正，其據以依法
    處分之事實認定亦為真正無誤。經查，本件違規事實，既據
    證人即苗栗縣警察局交通警察隊小隊長彭康禮於原審結證陳
    述「微電腦闖紅燈及測速自動照相設備」之原理，以及該設
    備確係於紅燈亮起時，車輛之前輪通過埋設於地面之感應線
    圈才會啟動，不可能是在黃燈時通過路口而被拍照等語，又
    無任何證據足資證明員警有捏造事實違法取締之情事，則員
    警本其維護交通秩序、安全職責所為之舉發，自應受到合法
    、正確之推定；再者本件微電腦闖紅燈監視系統設備係屬感
    應式線圈闖紅燈照相設備，因國內經濟部標準檢驗局尚未有
    檢定該儀器之技術，故採用國外量測局檢驗報告合格證書，
    並經我國駐荷蘭臺北代表處驗證該文書及臺灣臺北地方法院
    公證處公證人楊昭國於84年2 月21日以（丁）84年度認字第
    10818 號認證該荷蘭量測局證明文件之翻譯文本文義與連綴
    之原文文書文義相符無誤（見原審99年度交聲字第111 號卷
    宗第37至41頁），且上開微電腦闖紅燈監視系統設備於使用
    期間，由勤務執行人員定期檢視、保養，適時更換採證取樣
    器材，如設備儀器故障則立即自行簡易排除，如無法自行排
    除者，則逕送原廠實施維修保養檢查工作，而本處地點設備
    於98年11月設置後，使用迄今均運作正常，無損壞狀況發生
    等情，業經苗栗縣警察局於99年5月6日以苗警交字第099001
    8714號函覆本院在案（見原審99年度交聲字第111 號卷宗第
    36頁），足認該感應式線圈闖紅燈照相設備於出廠時業經檢
    驗合格，並經主管機關定期檢視運作情形，自難謂該感應式
    線圈有何未經檢驗或故障可言，則其準確度及正確性尚無疑
    慮。是原裁定就抗告人違規行為之認定，已於理由中敘明如
    上，並就聲明異議所辯內容，亦詳予指駁，並予裁定駁回之
    ，經核於法尚無不合。抗告人仍執同一事由提起抗告，並未
    有新事證提出，其抗告為無理由，應予駁回。
四、據上論結，應依道路交通案件處理辦法第26條，刑事訴訟法
    第412條，裁定如主文。
中    華    民    國    99    年    7     月    7     日
            刑事第七庭   審判長法  官 林 榮 龍
                               法  官 李 秋 娟
                               法  官 江 錫 麟
以上正本證明與原本無異。
不得再抗告。
                               書記官 鄧 智 惠
中    華    民    國    99    年    7     月    7     日

司法院資訊處製作；財團法人民間司法改革基金會備份。
